最高法院刑事判決　　　　　　　　　　　　　　　八十六年度台上字第五○四三號
　　上　訴　人　甲○○
　　選任辯護人　戴銀生律師
右上訴人因強盜案件，不服台灣高等法院中華民國八十六年六月六日第二審判決（八
十六年度上訴字第二一六七號，起訴案號：台灣板橋地方法院檢察署八十六年度偵字
第九二號），提起上訴，本院判決如左：
    主  文
上訴駁回。
    理  由
按刑事訴訟法第三百七十七條規定，上訴於第三審法院，非以判決違背法令為理由，
不得為之。是提起第三審上訴，應以原判決違背法令為理由，係屬法定要件。如果上
訴理由狀並未依據卷內訴訟資料，具體指摘原判決不適用何種法則或如何適用不當，
或所指摘原判決違法情事，顯與法律規定得為第三審上訴理由之違法情形，不相適合
時，均應認其上訴為違背法律上之程式，予以駁回。本件上訴人甲○○上訴意旨略稱
：上訴人於警訊時辯稱：「我當時拿起木桿要打被害人時，想想我不可以這樣，當時
就把棒球棒丟掉，請他原諒我」，嗣於第一審辯稱：並沒有要嚇被害人之意思，被發
現後還一直跟被害人道歉等語，如上訴人所辯屬實，其於警訊中之供詞有中止未遂之
意，於第一審之供詞則無恐嚇被害人之意，被害人於警訊時亦稱：「當我欲打行動電
話向警方報案時，甲○○便從我車上拿出我的棒球棍在空中揮舞向我威嚇，作出要打
我的樣子，我也作出嚇阻的動作，……甲○○見警方來到拔腿就跑」等語，是被害人
見上訴人取出棒球棒揮舞並未心生畏懼，原審就此未傳訊被害人與上訴人對質，以查
明上訴人當時持球棒之真實動機，率為不利上訴人之推斷，認定上訴人有威嚇被害人
之意，令負準強盜罪責，有不適用法則及未盡調查之違法等語。惟查原判決認定上訴
人於竊取被害人小客車內財物得手後，經被害人發覺打行動電話報警之際，為防護贓
物及脫免逮捕，隨即取被害人車內棒球棍，於空中揮舞作勢欲攻擊被害人，對被害人
當場施以脅迫行為，後見警圍捕乃丟棄棒球棍逃逸等情，因予維持第一審判決論處上
訴人刑法第三百二十九條之準強盜罪刑，業已明所憑之證據及認定之理由。對於上
訴人所辯：伊連棒球棍一併竊取，因球棍拿在手上，被害人看見即一直後退，伊並非
持以脅迫被害人云云，認係事後卸責之詞，不足採信，原判決亦引上訴人於警訊所供
：伊與被害人有發生口角，且持車內球棍作勢欲打被害人，及於偵查中供稱：伊拿棍
子嚇被害人各等語，予以指駁。按採證認事乃事實審法院之職權，上訴意旨對原判決
上開取捨證據所為事實認定，究竟如何違背法令，既未依據卷內資料具體表明，而依
原判決所確認之事實，上訴人係見警圍捕始丟棄棒球棍逃逸，顯無上訴意旨所主張之
中止未遂情事。又依原判決證據上之論斷，上訴人於第一審之辯解既不為原判決所採
，上訴意旨猶假設此項辯解屬實，進而執以主張無恐嚇被害人之意，再為單純之事實
上爭執，已難認係以原判決違法為其上訴理由，矧是否再行傳喚被害人，命與上訴人
對質，事實審法院本有自由裁酌之權，亦非當事人所得據為提起第三審上訴之適法理
由。綜上，上訴人所指原判決違法情事，顯與法律規定得為第三審上訴理由之違法情
形，不相適合；其上訴違背法律上之程式，應予駁回。
據上論結，應依刑事訴訟法第三百九十五條前段，判決如主文。
中      華      民      國    八十六    年      八      月    二十二    日
                              最高法院刑事第二庭
                                  審判長法官  施  文  仁
                                        法官  陳  炳  煌
                                        法官  張  淳  淙
                                        法官  洪  文  章
                                        法官  林  錦  芳
      右正本證明與原本無異
                                              書  記  官
中      華      民      國    八十六    年      八      月     三十     日
